【裁判字號】    97,毒抗,188
【裁判日期】    970428
【裁判案由】    毒品危害防制條例
【裁判全文】
臺灣高等法院刑事裁定                 97年度毒抗字第188號
抗  告  人
即受處分人  甲○○
                  （現於臺灣新店戒治所強制戒治中）
上列受處分人因違反毒品危害防制條例案件，不服臺灣宜蘭地方
法院中華民國九十七年四月八日裁定（九十七年度毒聲字第四九
號），提起抗告，本院裁定如下：
    主  文
抗告駁回。
    理  由
一、原裁定略以：受處分人甲○○於民國九十六年間因施用毒品
    安非他命案件，前經裁定令入臺灣宜蘭看守所附設勒戒處所
    執行觀察、勒戒後，認有繼續施用毒品之傾向，經檢察官聲
    請裁定令入戒治處所施以強制戒治，於法核無不合，爰依毒
    品危害防制條例第二十條第二項規定，裁定受處分人令入戒
    治處所施以強制戒治，其期間為六個月以上，至無繼續強制
    戒治之必要為止，但最長不得逾一年。
二、抗告意旨略以：受處分人於九十六年間因酒後受朋友引誘，
    始施用毒品安非他命，為警查獲後，確以行動戒除毒癮，但
    此次觀察勒戒竟受判定有繼續施用毒品之傾向，其判定醫師
    之專業令人存疑，且標準亦不明確；又受處分人家有中風老
    父，另有罹患精神疾病之兄長，配偶為外籍新娘，子女不足
    三歲，均待受處分人工作撫養，受處分人身負家中經濟重擔
    ，若進行強制戒治，家庭將因此破碎，希能再給予受處分人
    一次自新之機會，爰請求免於強制戒治云云。
三、按犯毒品危害防制條例第十條之罪者，檢察官應聲請法院裁
    定，令被告入勒戒處所觀察、勒戒，其期間不得逾二月；觀
    察、勒戒後，檢察官依據勒戒處所之陳報，認受觀察、勒戒
    人無繼續施用毒品傾向者，應即釋放，並為不起訴之處分；
    認受觀察、勒戒人有繼續施用毒品傾向者，檢察官應聲請法
    院裁定令入戒治處所強制戒治，其期間為六個月以上，至無
    繼續強制戒治之必要為止；但最長不得逾一年。毒品危害防
    制條例第二十條第一項、第二項定有明文。
四、本院查：
(一)受處分人甲○○前於八十九年間因施用毒品安非他命案件，
    經臺灣宜蘭地方法院以八十九年度毒聲字第五六一號裁定令
    入勒戒處所執行觀察、勒戒後，認無繼續施用毒品之傾向，
    於八十九年七月二十六日以八十九年度毒偵字第八０一號不
    起訴處分，已逾五年。又於九十六月九月二日下午四時二十
    分為警查獲採尿前三日內之某時，在不詳地點，非法施用毒
    品安非他命一次，嗣於九十六年九月二日下午一時許為警查
    獲，原審依據證人游漢城之證詞（證稱與受處分人甲○○一
    同施用毒品）、慈濟大學濫用藥物檢驗報告其尿液呈安非他
    命陽性反應（見警卷第十九頁、第二十頁），於九十六年十
    月二十九日以九十六年度毒聲字第二五六號裁定令入臺灣宜
    蘭看守所附設勒戒處所執行觀察、勒戒，嗣認有繼續施用毒
    品之傾向，檢察官遂聲請原審法院裁定施以強制戒治，原審
    依上開規定，裁定受處分人令入戒治處所施以強制戒治，其
    期間為六個月以上，至無繼續強制戒治之必要為止，但最長
    不得逾一年，此有上開卷證資料在卷可稽，經核尚無不合。
(二)本件受處分人甲○○因施用第二級毒品安非他命，經原審裁
    定送勒戒處所觀察、勒戒，於執行觀察、勒戒期間，由臺灣
    宜蘭看守所附設勒戒處所之醫師評定，認其相關司法紀錄有
    二筆、其他犯罪紀錄有二筆、短期內未再犯，人格特質評定
    為二十四分；其雖無多重藥物使用情形，但可能有戒斷症狀
    、並採取注射之施用方式，使用期間超過一年，且情緒態度
    略差，在臨床徵候部分評定為二十五分；另在相關環境因素
    方面，其社會功能不良，此部分經評定為五分，以上合計總
    分仍達五十四分，且受處分人多次入所觀察勒戒，自我控制
    力不佳，因而判定受處分人有繼續施用毒品之傾向，有臺灣
    宜蘭看守所九十七年三月二十八日有無繼續施用毒品傾向證
    明書、有無繼續施用毒品傾向評估標準記錄表各一紙在卷可
    稽（見九十六年度毒聲字第一二三二號卷第十五、十六頁）
    ，堪認受處分人確有繼續施用毒品之傾向。
(三)受處分人雖執前詞提起抗告，但上開量表之評定基準，多為
    客觀之標準，而本院核閱相關卷證，認前開判斷基礎業已充
    分審酌受處分人之各項因素。易言之，受處分人係因具多項
    客觀基礎之事實，經判斷有繼續施用毒品之傾向，是其空言
    指摘無客觀標準等事由，不足為其有利之認定。
五、綜上所述，本件受處分人既經醫師研判其有繼續施用毒品之
    傾向，有卷存有無繼續施用毒品傾向證明書可稽，則受處分
    人自有令入戒治處所施以強制戒治之必要，上開所述施用原
    因、家庭經濟等事由，均無從解免其依法應受強制戒治之處
    分。從而，本件抗告為無理由，應予駁回。
據上論斷，依刑事訴訟法第四百十二條裁定如主文。
中    華    民    國    97    年    4     月    28    日
                  刑事第四庭  審判長法  官  沈宜生
                                    法  官  陳國文
                                    法  官  鄭水銓
以上正本證明與原本無異。
本裁定不得再抗告。
                                    書記官  劉貞達
中    華    民    國    97    年    4     月    28    日


司法院資訊處製作；財團法人民間司法改革基金會備份。
